臺灣臺北地方法院小額民事判決
111年度北小字第5331號
原      告  陳燕玉
被      告  王昱凱
            張坤原
            文衍正
            郭麗萍
            陳仁傑
            羅富美
上列當事人間請求損害賠償事件，本院判決如下：
    主    文
原告之訴駁回。
訴訟費用新臺幣壹仟元由原告負擔。
    理    由
一、按原告之訴，依其所訴之事實，在法律上顯無理由，法院得
    不經言詞辯論，逕以判決駁回之，但其情形可以補正者，審
    判長應定期間先命補正；簡易訴訟程序，除本章別有規定外
    ，仍適用第一章通常訴訟程序之規定；第436條第2項規定，
    於小額程序準用之，民事訴訟法第249條第2項第2款、第436
    條第2項、第436條之23分別定有明文。民事訴訟法第249條
    第2項第2款所謂原告之訴，依其所訴之事實，在法律上顯無
    理由者，係指依原告於訴狀內記載之事實觀之，在法律上顯
    然不能獲得勝訴之判決者而言（最高法院108年度台上字第1
    225號判決意旨參照）。次按公務員於執行職務行使公權力
    時，因過失不法侵害人民自由或權利者，有請求權人僅得依
    本法之規定，向賠償義務機關請求損害賠償，不得依民法第
    186條第1項規定，向該有過失之公務員請求損害賠償；如原
    告逕向該有過失之公務員提起損害賠償之訴，得依民事訴訟
    法第249條第2項規定，認其訴顯無理由，逕以判決駁回之，
    法院辦理國家賠償事件應行注意事項第7項載有明文。公務
    員因執行公法上之職務，行使公權力，造成人民之損害，國
    家或地方機關除依國家賠償法規定應負損害賠償責任外，並
    不負民法侵權行為損害賠償責任（最高法院104年度台上字
    第1479號判決意旨參照）。亦即公務員於執行職務行使公權
    力時，因故意或過失不法侵害人民自由或權利者，除其他法
    律有特別規定外，祇能依據國家賠償法之規定向國家請求賠
    償，要不能依民法第184條關於一般侵權行為之規定向國家
    或該公務員請求賠償（最高法院104年度台上字第938號裁定
    意旨參照）。最高法院110年度台上字第2031號判決亦明載
    ：「原審…劉○○以次7人為系爭支付命令、第284號事件、系
    爭執行事件之承辦司事官、書記官、執達員，均屬公務員，
    上訴人未依國家賠償法規定為救濟，逕依民法侵權行為法律
    關係請求其連帶給付，不應准許，而以上揭理由為上訴人敗
    訴判決部分，經核於法洵無違背。」之旨。又國家賠償法係
    民法之特別法，依該法第13條：「有審判或追訴職務之公務
    員，因執行職務侵害人民自由或權利，就其參與審判或追訴
    案件犯職務上之罪，經判決有罪確定者，適用本法規定」規
    定，請求權人就職司審判職務之公務員因執行職務侵害人民
    自由或權利，請求國家賠償時，必須以參與審判案件犯職務
    上之罪，經判決有罪確定者為要件。
二、原告主張被告王昱凱、張坤原等人確有侵權行為事實，應負
    賠償責任；被告羅富美稱既判力，裁判須無瑕疵、無作弊才
    適用；被告文衍正違背法律行為所做的裁判，有無侵權行為
    ，要看事實，不是看既判力等，起訴請求被告王昱凱、張坤
    原、文衍正、郭麗萍、陳仁傑、羅富美等人應給付原告新臺
    幣10萬元，及自民國109年9月22日民事調解狀送達之翌日起
    至清償日止，按年息5%計算之利息等語。惟依原告於訴狀內
    記載之事實觀之，被告等人係屬審判或追訴職務之公務員，
    參諸前揭說明，於被告等人就其等參與審判或追訴案件而犯
    職務上之罪，並經判決有罪確定者，始負賠償責任，而被告
    等人既未因原告所述行為而犯職務上之罪並經判決有罪確定
    ，且公務員於執行職務行使公權力時，因故意或過失不法侵
    害人民自由或權利者，除其他法律有特別規定外，祇能依據
    國家賠償法之規定向國家請求賠償，要不能依民法第184條
    關於一般侵權行為之規定向該公務員請求賠償，已如前述，
    是原告提起本件損害賠償之訴，在法律上顯然不能獲得勝訴
    之判決，其要件即有欠缺。嗣經本院於111年11月22日裁定
    命原告於5日內補正民事訴訟法第249條第2項第2款要件之欠
    缺，逾期不補正，即駁回原告之訴（見本院卷第19頁至第20
    頁）。該裁定已於111年12月3日送達原告，有送達證書足以
    證明（見本院卷第31頁）。而原告固於111年12月7日提出補
    正狀，卻猶未就被告等人有參與審判或追訴案件而犯職務上
    之罪，並經判決有罪確定，暨公務員於執行職務行使公權力
    時，因故意或過失不法侵害人民自由或權利者，除其他法律
    有特別規定外，祇能依據國家賠償法之規定向國家請求賠償
    ，要不能依民法第184條關於一般侵權行為之規定向該公務
    員請求賠償等節，補正民事訴訟法第249條第2項第2款要件
    之欠缺（見本院卷第27頁）。且逾期迄今仍未補正，亦有本
    院收狀資料查詢清單、收文資料查詢清單在卷可參（見本院
    卷第33頁、第35頁）。基此，原告之訴在法律上顯無理由，
    爰不經言詞辯論，逕以判決駁回之。
三、據上論結，依民事訴訟法第436條第2項、第249條第2項第2
    款、第78條，判決如主文。本件訴訟費用額，依後附計算書
    確定如主文所示之金額。
中　　華　　民　　國　　111 　年　　12　　月　　12　　日
                  臺北簡易庭    法  官  詹慶堂
計　 算 　書
項　　　　目             金 　額（新臺幣）　　   備註
第一審裁判費　　　       1,000元
合　　　　計　　　       1,000元　　　　　　　　　
以上正本係照原本作成。
如不服本判決，應於判決送達後20日內向本院提出上訴狀（須按
他造當事人之人數附繕本）。如委任律師提起上訴者，應一併繳
納上訴審裁判費。
中　　華　　民　　國　　111 　年　　12　　月　　12　　日
                                書記官  馬正道